【裁判字號】    97,交聲,826
【裁判日期】    980424
【裁判案由】    聲明異議
【裁判全文】
臺灣臺南地方法院交通事件裁定         97年度交聲字第826號
移送機關    交通部公路總局嘉義區監理所臺南監理站
異議人即
受處分人    甲○○
上列異議人即受處分人因違反道路交通管理處罰條例案件，對於
交通部公路總局嘉義區監理所臺南監理站民國97年8月5日所為之
裁決處分（處分案號：嘉監南字第裁74-N00000000號）聲明異議
，本院裁定如下：
    主    文
異議駁回。
    理    由
一、原處分意旨略以：異議人即受處分人甲○○（下稱異議人）
    駕駛車牌號碼UO-653號自用一般曳引車（下稱系爭曳引車）
    ，於民國90年3月18日12時40分許，在高雄縣湖內鄉○○路
    與聖母街口，因汽車領有號牌而未懸掛，經高雄縣警察局湖
    內分局警員予以製單舉發，嗣經移送機關即交通部公路總局
    嘉義區監理所臺南監理站（下稱原處分機關）依本院96年度
    交聲字第1138號裁定暨道路交通管理處罰條例第85條第2項
    （移送書誤載為第1項）規定，以前述違規事實明確，而異
    議人為實際駕駛人，依道路交通管理處罰條例第12條第1項
    第7款及第85條第2項之規定，裁處異議人罰鍰新臺幣（下同
    ）3,600元。
二、本件異議意旨略以：異議人於90年3月18日12時40分許，在
    高雄縣湖內鄉○○路與聖母街口，為警以牌照吊扣期間行駛
    道路舉發，原處分機關依本院96年度交聲字第1138號裁定理
    由以汽車駕駛人為處罰對象，裁定異議人應繳納3,600元罰
    鍰，然96年度交聲字第1138號裁定裁定理由四：修正前處罰
    條例第12條第1項第7款規定「汽車有已領有號牌而未懸掛者
    ，處汽車所有人3600元以上7200元以下罰鍰，並禁止其行駛
    。」及理由五（二）：證人何燿賢證稱：「該車是我買來自
    己開的，甲○○是我雇用的司機，他去載東西均是我叫他去
    的，營運都是我在處理」等語。依此可知，系爭曳引車確屬
    何燿賢所有，異議人受僱為駕駛，對於該車輛並無實質支配
    之實力，應依道路交通管理處罰條例第12條第1項第7款規定
    中「車輛實際所有人」為處罰對象，為此請求撤銷原處分等
    語。
三、按汽車有已領有號牌而未懸掛者，處汽車所有人3,600元以
    上7,200元以下罰鍰，並禁止其行駛，86年4月23日修正公布
    ，同年6月1日施行（即本件違規行為發生時）之修正前道路
    交通管理處罰條例第12條第1項第7款前段定有明文。次按行
    政罰法第5條規定：「行為後法律或自治條例有變更者，適
    用行政機關最初裁處時之法律或自治條例。但裁處前之法律
    或自治條例有利於受處罰者，適用最有利於受處罰者之規定
    。」（該法業經總統於94年2月5日，以華總一義字第094000
    16841號令公布，並自95年2月5日開始施行），顯見行政罰
    法係採「從新從輕」原則，亦即違反行政法之義務之行為後
    ，如法律或自治條例有變更，則行政裁處之法律適用，原則
    上從新法即裁處時之法律，例外始從對被告較有利之舊法即
    行為時法。而本件違規行為後，關於汽車未依規定懸掛號牌
    之違規行為，處罰條例業已修正公布，而修正前之道路交通
    管理處罰條例第12條第1項第7款係規定：「汽車有已領有號
    牌而未懸掛者，處汽車所有人3,600元以上7,200元以下罰鍰
    ，並禁止其行駛。」；而原處分機關裁處時，該道路交通管
    理處罰條例第12條第1項第7款之處罰規定，則已修正為：「
    汽車有已領有號牌而未懸掛者，處汽車所有人3,600元以上
    10,800元以下罰鍰，並禁止其行駛。」，比較上述新舊法之
    規定內容，顯然以舊法之規定較有利於異議人，故依前揭行
    政罰法之規定，本件應適用修正前即行為時之法律處罰，合
    先敘明。
四、經查：
  (一)登記為訴外人君鈺實業股份有限公司所有之系爭曳引車，於
    前揭時、地，經異議人駕駛有汽車領有號牌而未懸掛之違規
    行為，後經舉發機關予以製單舉發，再經原處分機關依修正
    前之道路交通管理處罰條例第12條第1項第7款之規定，並參
    酌本院96年度交聲字第1138號裁定暨道路交通管理處罰條例
    第85條第2項規定，裁處異議人罰鍰3,600元之事實，有裁決
    書、舉發通知單及本院96年度交聲字第1138號裁定等件為證
    ，且為異議人所不否認，此部份事實當可認定。
  (二)按道路交通管理處罰條例之制定，係為加強道路交通管理，
    維護交通秩序，並確保交通安全，該條例第1條本有明文規
    定，而違反道路交通管理事件之行為，究係處罰駕駛人或汽
    車所有人，於道路交通管理處罰條例各條文亦有明確規範，
    另處罰汽車所有人者，如在該車輛正常登記使用中，原則上
    應即指車籍資料上所登記之車主而言，尚非指該車在民法上
    之真正所有權人。第按處罰條例關於車輛所有人之處罰，如
    應歸責於車輛駕駛人者，處罰車輛駕駛人，修正前處罰條例
    第85條第2項定有明文。本件系爭曳引車遭舉發時乃係登記
    為訴外人君鈺實業股份有限公司，但該車輛於舉發違規當時
    ，民法上之真正所有權人為訴外人何燿賢，然訴外人何燿賢
    既非系爭曳引車之登記名義人，亦非實際駕駛人，應非原處
    分機關所得裁罰之對象，因此異議人主張本件應對訴外人何
    燿賢裁罰等語，自屬無據。
  (三)本院審酌：異議人甲○○於本院95年度交聲字第584號案，
    95年8月1日訊問時已結證稱：舉發通知單是因其違規並由簽
    收，其是受僱於何燿賢，幫何燿賢開車號UO-653號自用一般
    曳引車，其不知道何燿賢有幾輛車，但其負責開車號UO-653
    號自用一般曳引車，現該車於何處其不知道。對於違規沒有
    意見，這是何燿賢叫其去載的，其不知道該車並無登記於何
    燿賢名下，但因為上面有一張以前的紅單，若違規其就拿出
    來給警察開單等語（見95年度交聲字第584號卷第30頁），
    認異議人長期駕駛系爭曳引車，雖係受訴外人何燿賢指示，
    然異議人既為實際車輛駕駛人，而訴外人何燿賢又非登記名
    義之所有人，本件違規如有可歸責於實際車輛駕駛人即異議
    人之事由，依修正前處罰條例第85條第2項之規定，自應以
    實際車輛駕駛人為裁罰對象，而系爭曳引車於舉發違規當時
    ，非訴外人君鈺實業股份有限公司指示之人所駕駛，亦非訴
    外人君鈺實業股份有限公司之實力支配所及，因此，就本件
    違規行為而言，自應屬可歸責於汽車駕駛人即異議人。
  (四)綜上所述，異議人駕駛系爭曳引車有領有號牌未懸掛，而行
    駛於道路之違規行為，應堪認定，且本件屬於可歸責於汽車
    駕駛人，則移送機關依道路交通管理處罰條例第12條第1項
    第7款、第85條第2項及違反道路交通管理事件統一裁罰標準
    之規定，裁處異議人罰鍰3,600元，核無違誤或不當，本件
    異議，為無理由，應予駁回。
五、據上論結，應依道路交通管理處罰條例第87條第2項、道路
    交通案件處理辦法第19條，裁定如主文。
中    華    民    國    98    年    4     月    24    日
                    交通法庭  法  官 張家瑛
以上正本證明與原本無異。
如不服本裁定，應於收受送達後5日內向本院提出抗告狀。（應
附繕本）
                              書記官 李淑惠
中    華    民    國    98    年    4     月    28    日


司法院資訊處製作；財團法人民間司法改革基金會備份。
